臺灣臺中地方法院民事簡易判決
110年度豐簡字第738號
原      告  蔡明濬  
訴訟代理人  戴連宏律師
被      告  蔡永生  
            蔡孟儒  



            蔡利助  

上列當事人間請求拆屋還地事件，本院於民國111年6月14日言詞
辯論終結，判決如下：
    主    文
被告蔡永生應自坐落臺中市○○區○○段000地號土地上如臺中市豐
原地政事務所複丈日期民國111年3月4日土地複丈成果圖所示編
號B部分之建物（面積為2.89平方公尺）遷出。
被告蔡孟儒、蔡利助應將坐落臺中市○○區○○段000地號土地上如
臺中市豐原地政事務所複丈日期民國111年3月4日土地複丈成果
圖所示編號A（面積10.75平方公尺）、B（面積2.89平方公尺）
部分之建物拆除，並將土地返還予原告。
訴訟費用由被告負擔。
本判決第一、二項得假執行。
    事實及理由
壹、程序事項：被告蔡孟儒、蔡利助經合法通知，未於言詞辯論
    期日到場，核無民事訴訟法第386條各款所列情形，應依原
    告之聲請，由其一造辯論而為判決。
貳、實體事項：
一、原告主張：緣坐落臺中市○○區○○段000地號土地（下稱系爭
    土地）為原告所有，系爭土地上有如臺中市豐原地政事務所
    （下稱豐原地政事務所）複丈日期民國111年3月4日土地複
    丈成果圖（下稱附圖）所示編號A、B部分之未辦理保存登記
    之建物（下合稱系爭建物，門牌號碼均為：臺中市○○區○○段
    00號，稅籍編號為：00000000000）。又系爭建物之房屋稅
    納稅義務人為原告及被告蔡孟儒、蔡利助，故原告及被告蔡
    孟儒、蔡利助為系爭房屋之事實上處分權人，惟系爭建物並
    無合法權源卻占有系爭土地，自屬無權占有，致原告之系爭
    土地所有權行使受有損害，而被告蔡永生為附圖所示B部分
    建物之現使用人，原告自得一併請求妨害原告所有權使用之
    人即被告蔡永生自附圖所示B部分建物遷出。為此，爰依民
    法第767條第1項規定，提起本件訴訟，請求被告蔡永生自附
    圖所示B部分建物遷出，及被告蔡孟儒、蔡利助將如附圖所
    示編號A、B部分之建物拆除，並將占用土地返還予原告等語
    。並聲明：㈠被告蔡永生應自如附圖所示編號B部分之建物遷
    出。㈡被告蔡孟儒、蔡利助應將如附圖所示編號A、B部分之
    建物拆除，並將土地返還予原告。㈢第一、二項聲明，願供
    擔保，請准宣告假執行。
二、被告則以：
　㈠被告蔡孟儒部分：同意原告拆屋還地之請求。
　㈡被告蔡利助部分：同意原告拆屋還地之請求。
　㈢被告蔡永生部分：系爭建物係伊之祖先所建，現僅有伊居住
    在如附圖所示編號B部分之建物內，惟此部分並未占用到原
    告所有之系爭土地等語，資為抗辯。並聲明：原告之訴駁回
    。
三、得心證之理由：
　㈠按所有人對於無權占有或侵奪其所有物者，得請求返還之；
    對於妨害其所有權者，得請求除去之，民法第767條第1項前
    段、中段定有明文。次按建物之拆除，為事實上之處分行為
    ，未經辦理所有權第一次登記之建物，僅所有人或有事實上
    處分權之人，方有拆除之權限。復按當事人主張有利於己之
    事實，就其事實有舉證之責任，民事訴訟法第277條定有明
    文；又原告對於自己主張之事實已盡證明之責後，被告對其
    主張，如抗辯其不實並提出反對之主張者，則被告對其反對
    之主張，亦應負證明之責，此為舉證責任分擔之原則。又各
    當事人就其所主張有利於己之事實，均應負舉證之責，故一
    方已有適當之證明者，相對人欲否認其主張，即不得不更舉
    反證（最高法院99年度台上字第483號判決要旨參照）。。
　㈡原告主張其為系爭土地所有權人，系爭建物之事實上處分權
    人為原告及被告蔡孟儒、蔡利助等事實，業據原告提出系爭
    土地之第一類謄本、地籍圖謄本、系爭建物稅籍紀錄表、現
    場照片等為證（見本院卷第25至35頁）。而系爭建物如附圖
    所示編號A、B部分（面積分別為10.75、2.89平方公尺）確
    有占用系爭土地乙節，並經本院勘驗現場及囑託豐原地政事
    務所測量後，繪製土地複丈成果圖為憑，有勘驗筆錄、照片
    、豐原地政事務所出具之附圖在卷可佐（見本院卷第111至1
    31頁、第189至191頁），堪信系爭建物確有占用系爭土地無
    訛。本院復依職權向臺中市地方稅務局調取臺中市○○區○○路
    00號房屋之稅籍資料，其中稅籍編號00000000000之納稅義
    務人為原告及被告蔡孟儒、蔡利助，有稅籍編號0000000000
    0之稅籍紀錄表在卷可佐（見本院卷第151至153頁），且被
    告蔡孟儒及蔡利助亦不爭執其2人為系爭建物之事實上處分
    權人，則原告主張被告蔡孟儒及蔡利助為系爭建物之事實上
    處分權人，堪可採信。
　㈢被告蔡孟儒及蔡利助就系爭建物有何占用系爭土地之權源乙
    節，均未提出證據，且其2人均具狀表明同意原告本件拆屋
    還地之請求，則原告請求被告蔡孟儒、蔡利助將如附圖所示
    編號A、B之建物拆除，並將占用土地返還予原告，即屬有據
    ，應予准許。至於被告蔡永生所辯：如附圖所示編號B之建
    物並未占用到系爭土地云云，惟如附圖所示編號B之建物占
    用系爭土地之事實，業經認定如前，則其此揭所辯，無從憑
    採。
　㈣再土地及房屋雖為各別獨立之不動產，惟房屋不能離開土地
    而單獨存在，使用房屋必須使用該房屋之基地，故房屋所有
    人無權占用他人所有之基地，縱其同意第三人住用該屋，然
    該第三人因而使用基地，對土地所有人而言，仍屬無權占用
    。且遷讓房屋為拆屋還地之階段行為，土地所有人請求無權
    占用土地之房屋所有人拆屋還地，自得請求現占有人自該屋
    遷出，最高法院87年度台上字第298號判決意旨亦可供參照
    。依上開判決意旨，原告請求無權占用土地者拆屋還地時，
    自得一併請求現在房屋占用者遷出。查被告蔡永生目前仍占
    有使用如附圖編號B之建物乙節，此業據被告蔡永生陳明在
    卷（見本院卷第73頁），則依前開規定，原告自得請求被告
    蔡永生自如附圖所示編號B之建物遷出。
四、綜上，原告依民法第767條第1項規定，請求判決如主文第1
    、2項所示，為有理由，應予准許。
五、本件為判決基礎已臻明確，兩造其餘攻擊防禦方法及訴訟資
    料，經本院審酌後，核與判決結果不生影響，爰不一一論述
    。
六、本件係適用簡易程序所為被告敗訴之判決，依民事訴訟法第
    389條第1項第3款規定，應依職權宣告假執行。
七、訴訟費用負擔之依據：民事訴訟法第78條。
中　　華　　民　　國　　111 　年　　7 　　月　　29　　日
                  豐原簡易庭    法  官 廖弼妍
如不服本判決，應於送達後20日內，向本院提出上訴狀並表明上
訴理由，如於本判決宣示後送達前提起上訴者，應於判決送達後
20日內補提上訴理由書（須附繕本）。如委任律師提起上訴者，
應一併繳納上訴審裁判費。
以上為正本係照原本作成。　　　　　　　　　
中　　華　　民　　國　　111 　年　　7 　　月　　29　　日
                                書記官 陳貴卿